【裁判字號】    90,重訴,2051
【裁判日期】    901123
【裁判案由】    清償借款
【裁判全文】
臺灣臺北地方法院民事判決  九十年重訴字第二○五一號
    原      告    高雄銀行股份有限公司
    法定代理人    己○○
    訴訟代理人    丁○○
                  乙○○
    法定代理人    戊○○
    被      告    甲○○
    複代理人      丙○○
右當事人間清償借款事件，本院判決如左：
    主      文
被告應連帶給付原告新臺幣貳仟柒佰萬元，及如附表一所示之利息、違約金。
被告應連帶給付原告美金壹佰拾萬壹仟玖佰肆拾壹元伍角肆分，及如附表二所示
之利息、違約金。
訴訟費用由被告連帶負擔。
本判決第一項、第二項於原告各以新臺幣玖佰萬元、壹仟伍佰肆拾壹萬仟元或同面
額之中央政府建設公債八十六年度甲類第四期債票為被告供擔保後，得假執行。但被
告如於假執行程序實施前，各以新臺幣貳仟柒佰萬元、肆仟陸佰貳拾萬捌仟佰伍
拾壹元為原告預供擔保，得免為假執行。
    事      實
甲、原告方面：
一、聲明：
    除假執行擔保金額外，如主文第一項、第二項所示。
二、陳述：
  (一)被告義新股份有限公司（以下簡稱義新公司）於民國八十九年九月一日邀同其餘
    被告為連帶保證人，與原告簽訂保證書，約定就被告義新公司對原告現在（含過
    去所負債務現在尚未清償）及將來所負債務，以本金新臺幣一億元為限額，負連
    帶清償責任。
  (二)被告義新公司於八十九年九月一日，向原告借得新臺幣三千五百萬元，約定借款
    期限自八十九年九月一日起至九十二年八月一日止，利息按年息百分之八．八三
    機動計算（依原告基本放款利率加二碼年息百分之０．五），嗣原告調整上開基
    本放款利率時，同意自調整之日起，按新訂基本放款利率加碼計算，且同意按「
    原告放款利率加碼標準」機動調整，自借款日起，以一個月為一期，分三十五期
    ，按月攤還本息，未按期清償時，即喪失期限之利益，逾期清償時，除按原利率
    計付遲延利息外，逾期在六個月以內者，按上開利率百分之十，超過六個月者，
    按上開利率百分之二十計付違約金。詎被告義新公司除償還部分本金新臺幣八百
    萬元及至九十年四月一日止之利息外，餘款迄未清償。
  (三)被告義新公司於八十九年八月三十日，與原告簽訂進口遠期信用狀借款契約，約
    定被告義新公司得在美金二百萬元額度內，委請原告開發信用狀以循環借款，被
    告義新公司委請原告開發信用狀時，應另填具「開發信用狀申請書」逐筆申請，
    循環期間自八十九年六月二十九日起至九十年六月二十九日止，每筆遠期信用狀
    之票期限，自發票日起算，最長不超過一百八十日，利息自原告或原告代理銀
    行付款之日起至借款之日止，按原告通知利率計付，原告並得依照原告借入外匯
    資金成本加碼利率隨時調整之。到期不履行時，除按到期日之次營業日當日原告
    通知之外幣放款利率新臺幣放款利率加年息百分之二．五之較高利率支付遲延利
    息外，逾期在六個月以內者，按遲延利率百分之十，超過六個月者，按遲延利率
    百分之二十計付違約金。嗣被告義新公司於八十九年九月十八日、九十年一月十
    八日、九十年一月十日、九十年三月十九日、八十九年十月十六日，向原告申請
    開發信用狀五筆，原告於八十九年十月二十四日、九十年二月二十一日、九十年
    二月二十二日、九十年四月十二日、八十九年十一月十五日代墊美金三十三萬八
    千七百零四元五角一分、三十八萬一千五百五十三元六角二分、三十八萬二千三
    百三十二元四角四分、三十六萬七千二百零一元九角五分、十九萬九千七百七十
    五元，詎被告義新公司於期限屆至後，仍有美金一百三十三萬一千九百四十一元
    五角四分尚未清償。
  (四)原告業於九十年五月十七日以存證信函通知被告義新公司，其對原告所負之債務
    已視為全部到期，而該存證信函並於九十年五月十八日送達被告義新公司，然原
    告迄未有所獲，為此提起本件訴訟。
三、證據：
    提出保證書、借據、約定書進口遠期信用狀借款契約、開發信用狀申請書、進口
    單據到達通知回單、遠期匯票、還款通知書、借款餘額明細表、即期匯率表、存
    證信函、掛號函件收據、放款單筆貸放攤還及收息紀錄查詢單、本院九十年度促
    字第二三七九九號支付命令、九十年度重訴字第一七二三號民事裁定等件為證。
乙、被告方面：
一、聲明：
  (一)駁回原告之訴及其假執行之聲請。
  (二)如受不利之判決，願供擔保，請准免為假執行。
二、陳述：
    原告前向  鈞院聲請對被告戊○○、甲○○發支付命令，經被告戊○○、甲○○
    聲明異議在案，亦即該案仍處於訴訟繫屬中，原告就本案對被告戊○○、甲○○
    再行起訴，違反民事訴訟法第二百五十三條一事不再理之規定，原告之訴係屬不
    合法，應以裁定駁回。
三、證據：
    提出原告支付命令聲請狀、本院九十年度促字第二三七九九號支付命令、協調會
    第二次會議紀錄等件為證。
    理      由
一、本件原告主張之事實，已據其提出保證書、借據、約定書進口遠期信用狀借款契
    約、開發信用狀申請書、進口單據到達通知回單、遠期匯票、還款通知書、借款
    餘額明細表、即期匯率表、存證信函、掛號函件收據、放款單筆貸放攤還及收息
    紀錄查詢單等件為證，且該等文件均屬真正，復為被告所不爭，自堪信原告之主
    張為真實。雖被告抗辯：原告前向本院聲請對被告戊○○、甲○○發支付命令，
    經被告戊○○、甲○○聲明異議在案，原告之訴違反民事訴訟法第二百五十三條
    一事不再理之規定等語。惟按民事訴訟法第二百五十三條所定之「重複起訴之禁
    止」（一事不再理原則），係以「訴訟繫屬中更行起訴」為其要件，所謂訴訟繫
    屬中，自指當事人提起民事訴訟之程序業已開始，尚未終結者而言（最高法院八
    十六年度臺抗字第五０九號判決意旨參照）。查本院前經原告之聲請予以核發之
    九十年度促字第二三七九九號支付命令，已因被告戊○○、甲○○提出異議失其
    效力，應以原告支付命令之聲請視為起訴，固有原告支付命令聲請狀、本院九十
    年度促字第二三七九九號支付命令在卷足憑。惟查上開清償借款事件業因原告未
    依限補繳裁判費，經本院以起訴不合程式裁定駁回原告之訴，有本院九十年七月
    二十四日、九十年八月三十一日九十年度重訴字第一七二三號民事裁定在卷可稽
    ，參諸前揭判決意旨諭示，本件即與民事訴訟法第二百五十三條所定之「訴訟繫
    屬中更行起訴」之要件不符，自不能以一事不再理之法則相繩，被告抗辯：原告
    之訴違反民事訴訟法第二百五十三條一事不再理之規定等語，於法不合，尚非可
    採。
二、從而，原告依借貸及連帶保證之法律關係，請求被告連帶給付新臺幣二千七百萬
    元及如附表一所示之利息、違約金暨美金一百三十三萬一千九百四十一元五角四
    分及如附表二所示之利息、違約金，均有理由，應予准許。
三、兩造均陳明願供擔保聲請宣告假執行及免為假執行，經核均無不合，爰分別酌定
    相當擔保金額，予以准許。
四、結論：本件原告之訴為有理由，依民事訴訟法第八十五條第二項、第三百九十條
    第二項、第三百九十二條，判決如主文。
中      華      民      國    九十      年     十一     月    二十三    日
                              民事第六庭法      官  陳秀貞
右為正本係照原本作成
如對本判決上訴，須於判決送達後廿日內向本院提出上訴狀
中      華      民      國    九十      年     十一     月    二十八    日
~B法院書記官  林秀妙


司法院資訊處製作；財團法人民間司法改革基金會備份。
